臺灣高等法院臺中分院民事判決　　　　　 94年度上字第262號
上　訴　人　乙○○
　　　　　　丁○○
兼上二人共同
訴訟代理人　甲○○
上　訴　人　丙○○
被上 訴 人　戊○○
上列當事人間損害賠償事件，上訴人對於中華民國94年6月13日
臺灣彰化地方法院94年度重訴字第1號所為第一審判決提起上訴
，上訴人甲○○並為訴之追加（擴張），本院於94年9月27日言
詞辯論終結，茲判決如下：
    主  文
上訴駁回。
被上訴人應再給付上訴人甲○○新台幣貳拾貳萬陸仟貳佰玖拾
元，及自中華民國94年7月12日起至清償日止，按週年利率百分
之五計算之利息。
第二審訴訟費用關於上訴部分，由上訴人負擔；關於追加之訴部
分由被上訴人負擔。
甲○○追加之訴部分假執行之聲請駁回。
    事實及理由
壹、程序方面：
    按在第二審為訴之變更或追加，非經他造同意，不得為之，
    但其基礎事實同一或不變更訴訟標的，而僅擴張或減縮應受
    判決事項之聲明者，不在此限，為民事訴訟法第446條第1項
    但書、第255條第1項第2款、第3款所明定。本件上訴人甲○
    ○於原審原請求被上訴人給付伊身體受傷害之醫療費用2萬8
    ,172 元（原審判決1萬零8元）、支出被害人柳方民、柳曾
    秋蕊殯葬費用42萬4,100元（原審判決37萬1,270元）；嗣於
    本院主張伊就本件同一車禍所生伊自己身體傷害之醫療費用
    4,293元及被害人柳方民、柳曾秋蕊之殯葬費用，尚支出骨
    灰位二個16萬元、管理費2萬4000元及牌位一個3萬元、管理
    費8,000元，合計共22萬6,293元，未於原審請求，乃於本院
    擴張起訴聲明，請求被上訴人給付上開費用及利息，按係本
    於同一侵權行為之基礎事實，核屬前開法條規定之擴張應受
    判決事項之聲明，依首揭規定，無須被上訴人同意，合先敘
    明。
貳、實體方面：
一、上訴方面：
    (一)本件原判決所認定之事實及理由，經核並無不合，本院引
      用之（如附件一審判決書所載）。
    (二)本件原審判決後，為被上訴人敗訴部分，未據聲明不服，
      已告確定。上訴人只就其敗訴部分為一部聲明不服，上訴
      人上訴聲明求為原判決關於駁回上訴人乙○○、丁○○、
      丙○○、甲○○在第一審精神慰撫金之請求各新台幣（以
      下同）50萬元整及其法定利息部分之訴暨命負擔該部份訴
      訟之費用之裁判均廢棄，及廢棄部分被上訴人應再給付上
      訴人乙○○、丁○○、丙○○、甲○○各50萬元整及自民
      國93年12月7日起至清償日止，按年息百分之五加計利息
      之判決。其理由略謂：本件肇事車禍發生於93年4月17日
      ，然被上訴人卻遲至同年5月2日才親自出面，且自始至終
      未曾向上訴人表示道歉之意，被上訴人之母亦僅表示此事
      乃「運氣不好」、「車禍是難免」等語，然本件車禍原因
      ，全係被上訴人有重大明顯過失所致，並因此導致上訴人
      之父母柳方民、柳曾秋蕊不幸死亡，上訴人於毫無預警下
      ，遽遭逢如此嚴重惡耗，精神所受震憾及痛苦實難言喻，
      上訴人之哀傷及所受打擊更超乎常人所能想像，又上訴人
      之父母於生前每年各領有60萬元之退休俸，加以一般侵權
      行為事件，侵害一個生命權之慰藉金即近100萬元，本件
      係侵害二個生命權，乃原審僅判決被上訴人給付上訴人甲
      ○○、丁○○、丙○○精神慰撫金100萬元，給付上訴人
      甲○○精神慰藉金110萬元，金額顯屬過低，上訴人實難
      接受，爰就駁回其中各50萬元部分提起上訴云云。被上訴
      人則以伊乃因煞車失靈不幸肇致本件車禍，原審判命伊各
      支付上訴人慰撫金一百萬元及一百十一萬元，已屬相當，
      上訴人請求增加給付，殊無理由等語置辯，而求為判決駁
      回其上訴，惟非財產上損害之慰撫金數額，究竟若干為適
      當，應斟酌兩造身分、地位、經濟狀況、加害程度及其他
      各種情形，俾為審判之依據（最高法院86年度台上字第
      511 號、第3537號判決意旨參照）。經查，本件上訴人乙
      ○○、丙○○、丁○○於原審各請求被上訴人賠償精神慰
      撫金每人各200萬元，上訴人甲○○請求被告賠償精神慰
      撫金210萬元。原審審酌：「被害人柳方民、柳曾秋蕊二
      人為上訴人乙○○、丙○○、丁○○、甲○○等人之父母
      ，因本件車禍導致被害人柳方民、柳曾秋蕊二人死亡，而
      一般人因車禍喪失親人之精神打擊已屬非常嚴重，若同時
      頓失二位親人，其家屬精神上之椎心痛苦更非常人所能體
      會，且上訴人甲○○因本件車禍亦受有左橈骨及尺開放性
      骨折、胸壁挫傷、四肢多處挫傷擦傷、腰部扭傷、膝前後
      十字韌帶陳舊性破裂、關節病變之傷勢。又查，上訴人乙
      ○○原受僱任職於金鼎綜券股份有限公司員林分公司，92
      年之所得收入為56萬2, 571元，名下並有房屋1幢、土地1
      筆、汽車1輛及投資4萬6,360元等財產；上訴人甲○○受
      僱任職於台灣富達金融資訊股份有限公司，名下有7筆土
      地、房屋1幢及投資27萬4,460元等財產；上訴人丁○○受
      僱任職於華南銀行，92年之所得收入為89萬6,946元，名
      下有投資39萬9,760元，存款3,03萬832元等財產；上訴人
      丙○○受僱任職於全聯社，92年之所得總額為52萬6,505
      元，名下並有建物1幢、土地1筆及投資8萬5,540元等財產
      及被上訴人乙○○、丙○○、丁○○、甲○○等各為大專
      、專科、大學、高職等學歷，而被上訴人為高職畢業，目
      前名下僅有1部汽車，並無其他財產，且其業已離婚，目
      前失業中，之前在電子公司擔任會計，月入1萬8,000元，
      並因本件過失致死案件即將入監服刑1年8個月等情；衡量
      兩造之學歷、社會地位、經濟能力、被上訴人之過失程度
      、上訴人甲○○所受之傷勢，上訴人等人喪失親人所受之
      痛苦，認上訴人乙○○、丙○○、丁○○等人請求被上訴
      人賠償精神慰撫金每人各2百萬元及上訴人甲○○請求被
      告賠償精神慰撫金210萬元，尚屬過高，因而將上訴人乙
      ○○、丙○○、丁○○等人部分之請求核減為各100萬元
      ，上訴人甲○○部分請求核減為110萬元，將上訴人乙○
      ○、丙○○、丁○○、甲○○等人逾該部分之請求駁回，
      就上訴人陳佩渝請求賠償精神慰撫金30萬元部分認為合理
      ，予以准許，本院認原判決已確實審酌兩造之身分、地位
      、經濟狀況，加害程度，所受痛苦等各種情況，據以判決
      ，其認定之金額，已至妥適，上訴人請求再給付各五十萬
      元，為無理由，應予駁回。
  二、追加（擴張）部分：
  　　原判決關於上訴人甲○○因本件車禍受傷，並因柳方民、
　　　柳曾秋蕊死亡為其支出殯葬費之事實認定及其理由、證據
  　　，均無不合，茲均引用之。上訴人甲○○以其所支出之殯
    　葬費尚包括骨灰位二個共十六萬元，管理費二萬四千元、
      牌位三萬元、管理費八千元，並有醫療費用四千二百九十
      三元，均未據於原審請求，爰提起追加，並提出收費收據
      ，統一發票各乙紙為證，均核無訛，且皆確為其醫療及為
      被害人殯葬所必要之費用，被上訴人對之亦不為爭執，其
      追加為有理由，爰判命給付。本院上開所命給付，未逾一
      百五十萬元，經判決後，即告確定，就此部分不得再行上
      訴，無為假執行宣告之必要，上訴人甲○○仍聲請宣告假
      執行，殊無必要，應予駁回。
、據上論結，本件上訴人上訴部分為無理由，追加之訴為有理
    由，依民事訴訟法第449條第1項、第78條、第85條第1項前
    段，判決如主文。
中　　華　　民　　國　　94　　年　　9 　　月　　30　　日
                    民事第五庭審判長法　官  陳滿賢
                                    法　官  古金男
                                    法　官  朱　樑
以上正本係照原本作成。
上訴人四人就其上訴被駁回部分，得上訴。
如對本判決上訴，須於收受判決送達後二十日內向本院提出上訴
書狀，其未表明上訴理由者，應於提出上訴後二十日內向本院提
出上訴理由書 (須按他造人數附具繕本)。
上訴時應提出委任律師為訴訟代理人之委任狀。具有民事訴訟法
第四百六十六條之一第一項但書或第二項之情形為訴訟代理人者
，另應附具律師及格證書及釋明委任人與受任人有該條項所定關
係之釋明文書影本。
                                    書記官  陳俞豪
中　　華　　民　　國　　94　　年　　10　　月　　4 　　日
                                        　　　　　　　Ｂ
